最高法院刑事判決　　　　　　　　　　　　　　　九十一年度台上字第六五四０號
　　上　訴　人　甲○○
右上訴人因違反毒品危害防制條例案件，不服台灣高等法院台中分院中華民國八十九
年八月二日第二審判決（八十九年度上訴字第一一九六號，起訴案號：台灣南投地方
法院檢察署八十八年度偵字第二一四三號），提起上訴，本院判決如左：
    主  文
原判決撤銷，發回臺灣高等法院臺中分院。
    理  由
本件原判決認定上訴人甲○○於民國八十五年間與蘇美鳳（下稱蘇女）結識，嗣因得
知蘇女曾施用安非他命，為圖接近蘇女，竟基於引誘蘇女施用第一級及第二級毒品之
犯意，先於八十八年四月初，以新台幣（下同）一千元之代價，向綽號「鬍仔」之不
詳姓名男子購買摻有海洛因之香菸一支，而在其南投縣鹿谷鄉廣興村光華巷二十六號
住處持有之。並自同年月四日起，至同年月十五日止，接續多次以其住處之電話「七
五一八一八」號，打蘇女之呼叫器號碼「000000000」（代號六六）聯絡蘇
女。於蘇女回電時，上訴人即向蘇女誘稱：其持有海洛因可以提供蘇女施用等語。惟
蘇女因不願繼續施用毒品而未予理會。上訴人又另行起意，於同年月十五日，以一千
元之代價，向綽號「鬍仔」者購買安非他命一小包，而在上址住處持有之，並以相同
方式與蘇女聯絡，以其持有海洛因及安非他命可供蘇女施用為誘。蘇女因不堪其擾，
乃佯與上訴人約定於同日晚上二十一時許，在南投縣鹿谷鄉廣興村廣興國小前見面，
旋即匿名報警稱有人在該處交易毒品。警方據報至現場埋伏而查獲上訴人，並扣得摻
有海洛因之香菸一支及安非他命一小包等情，因而維持第一審依牽連犯關係從一重論
處上訴人引誘他人施用第一級毒品，未遂，及引誘他人施用第二級毒品，未遂罪刑之
判決，而駁回上訴人在第二審之上訴，固非無見。
惟查：(一)、原判決事實欄後段記載：上訴人於八十八年四月十五日，以相同之方式與
蘇女聯絡（即接續多次打蘇女之呼叫器，再由蘇女回電），以其持有「海洛因及安非
他命」可供蘇女施用為誘；蘇女因不堪其擾，乃佯與上訴人約定於同日晚上二十一時
許在南投縣鹿谷鄉廣興村廣興國小前見面，並匿名報警指稱有人在該處交易毒品，經
警至現場查獲上訴人，並扣得摻有海洛因之香菸一支及安非他命一小包等情。似認上
訴人以接續多次打呼叫器與蘇女聯絡之方式，引誘蘇女施用「第一級毒品海洛因及第
二級毒品安非他命」均未遂。倘若無訛，則上訴人以接續之引誘行為，而同時觸犯毒
品危害防制條例第七條第四項、第一項、第二項之罪。則其此部分所為應否成立想像
競合犯？似不無研酌餘地。原判決認上訴人所犯上開二罪應予分論併罰，惟並未說明
何以上訴人此部分所為不應成立想像競合犯之理由，尚嫌理由欠備。(二)、原判決認定
上訴人除引誘蘇女施用第一級毒品海洛因以外，併有引誘其施用第二級毒品安非他命
之犯行。惟卷查蘇女於偵查中陳稱：「（他（指上訴人）只告訴你，他那裏有海洛因
？）是」，「（他有無告訴你，他那裏有安非他命？）沒有」，「當天（指八十八年
四月十五日）甲○○又打呼叫器給我，說他那裏有香菸，內滲有海洛因，我就約他在
廣興國小前見面，並報警」等語（見偵查卷第二十一頁反面、第二十二頁）。嗣於第
一審審理時亦陳稱：「他（指上訴人）呼叫我說他有海洛因，叫我過去，我即打電話
給竹山分局」，「（何時決定地點？）晚上九點多決定要拿海洛因給我」等語（見第
一審卷第七十頁正反面）。依蘇女上開所述，上訴人於電話中似僅提及伊有海洛因可
供蘇女施用，並未提及其亦有「安非他命」之事實。原判決認定上訴人併有引誘蘇女
施用「第二級毒品安非他命」之犯行，似與蘇女上開所陳未盡相符。究竟上訴人在電
話中與蘇女交談之內容如何？其有無明確表示其有「安非他命」可供予蘇女施用？此
與判斷上訴人是否併有引誘蘇女施用第二級毒品安非他命之犯行攸關，自有深入根究
明白之必要。原審對此未予詳查，遽行判決，尚嫌調查未盡。(三)、原判決依據蘇女之
全國前案紀錄表一份，及警員段孝文在第一審所陳：事後有去蘇女家搜索及驗尿，而
皆沒有等語；認蘇女所陳伊自七十八年間經法院勒戒後即未再繼續施用毒品一節為可
信，而為不利於上訴人之認定。惟查蘇女之全國前案紀錄表（見一審卷第十五頁、第
十六頁）雖可證明蘇女自七十八年間經法院勒戒後，未再有被查獲施用毒品之情形；
然似不能據以證明其絕無繼續施用毒品之事實。而警員段孝文在第一審雖證稱：事後
有去蘇女家搜索及驗尿，而皆沒有等語；然並未詳細說明其搜索蘇女住處及對蘇女驗
尿之經過情形，亦未提供有關其搜索及驗尿之報告文件以供法院參酌。究竟警員段孝
文於何時至蘇女住處搜索？如何對蘇女驗尿？有無制作搜索報告及尿液檢驗報告書？
此與判斷蘇女前揭所陳是否可信攸關，自應深入加以究明釐清。原審對此未詳加調查
明白，徒以蘇女之全國前案紀錄表暨警員段孝文前揭未臻詳盡之證詞，遽認蘇女自七
十八年間經法院勒戒後即未再繼續施用毒品，而為不利於上訴人之認定，亦嫌調查未
盡。(四)、上訴人於偵審中始終辯稱：伊並未引誘蘇女施用毒品，係蘇女先打（公用）
電話請伊代購毒品等語（見偵查卷第六十五頁反面、一審卷第二十五頁反面、第七十
一頁、第八十三頁、第八十七頁、原審卷第三十頁正反面、第四十三頁正反面）。原
判決以被告住處及蘇女住處之電話（即「（０四九）七五一八一八」號及「（０四九
）七五四００二」號）通聯紀錄顯示，上訴人自八十八年四月四日起，至查獲日止，
幾乎每日或隔日即以呼叫器接續多次聯絡蘇女。而蘇女雖曾於八十八年四月六日、同
年月十三日、同年月十四日、同年月十五日打電話至上訴人住處；惟其中除警方查獲
當日（即八十八年四月十五日），蘇女曾多次與上訴人聯絡外，其餘各次均係上訴人
先以呼叫器聯絡蘇女，蘇女始予回電，因認上訴人所辯不足採信。惟卷查蘇女自八十
八年四月一日起，至同年月六日止，均在南投縣竹山鎮慈山醫院住院就醫，有該醫院
八十八年十一月五日慈字第八八０九０二六號函一份附卷可稽（見一審卷第三十六頁
）。而警員段孝文在第一審亦證稱：「（蘇美鳳人在何處？）她很少在家，大部分時
間在草屯」等語（見一審卷第二十七頁）。倘若屬實，則蘇女自八十八年四月一日起
，至同年月六日止，均在慈山醫院住院就醫，平時亦很少在家，大部分時間都在草屯
。則蘇女除以其家中電話與上訴人聯絡以外，有無在上開醫院或其他處所，以其他電
話（或公共電話）主動聯絡上訴人之情形？難謂全無疑義。究竟實情如何？似仍有待
深入詳查探究明白之必要。原審對此項疑點未詳加徹查釐清，徒依上訴人與蘇女住處
電話之通聯紀錄，遽認每次均係上訴人先打電話引誘蘇女施用毒品，而為不利於上訴
人之認定，亦嫌速斷。以上或為上訴意旨所指摘，或為本院得依職權調查之事項，應
認原判決有撤銷發回之原因。
據上論結，應依刑事訴訟法第三百九十七條、第四百零一條，判決如主文。
中      華      民      國    九十一    年     十一     月    二十一    日
                              最高法院刑事第六庭
                                  審判長法官  吳  雄  銘
                                        法官  池  啟  明
                                        法官  石  木  欽
                                        法官  郭  毓  洲
                                        法官  吳  三  龍
      右正本證明與原本無異
                                              書  記  官
中      華      民      國    九十一    年     十一     月    二十五    日
